臺灣高等法院臺南分院民事裁定　94年度抗字第507號
抗 告 人即
承　租　人　甲○○
相 對 人即
執行債權人　台灣銀行股份有限公司
法定代理人　李勝彥
　　　　　　送達代收人：邱啟.
上列抗告人因相對人即執行債權人台灣銀行股份有限公司與債務
人乙○○間給付借款強制執行事件，就相對人台灣銀行股份有限
公司聲請除去租賃權，聲明異議，對於中華民國94年8月31日台
灣台南地方法院駁回其聲明異議裁定（93年度執字第2557號）提
起抗告，本院裁定如下：
    主  文
抗告駁回。
抗告程序費用由抗告人負擔。
    理  由
一、按不動產所有人設定抵押權後，於同一不動產上固得設定地
    上權或其他權利，但其抵押權不因此而受影響，民法第866
    條定有明文；故不動產所有人於設定抵押權後，雖得依民法
    第866條之規定，復就同一不動產與第三人設定權利，但如
    於抵押權設定後與第三人訂立租賃契約而致抵押物之賣得價
    金，或抵押權人原得收取之法定孳息，有所影響者，依同條
    之規定言之，不問其契約之成立，在抵押物扣押之前後，對
    於抵押權人亦當然不能生效；其抵押權人因屆期未受清償，
    聲請拍賣抵押物時，執行法院自可依法以無租賃狀態逕行強
    制執行（最高法院74年台抗字第227號判例及司法院院字第
    1446號解釋參照）。又強制執行法第98條第2項亦規定，不
    動產之租賃關係發生於設定抵押權之後，並對抵押權有影響
    者，經執行法院除去後拍賣者，不隨同移轉；蓋因抵押權為
    擔保物權，抵押人於設定抵押權之後，法律固允許用益權（
    如租賃權）之存在，但如影響抵押權所支配之抵押物交換價
    值時，對於抵押權人不生效力；換言之，事後之用益權如使
    抵押物價值減少，致拍賣所得之價金，有不足以清償所擔保
    債權之虞時，抵押權人即得聲請除去該項權利，而執行法院
    亦得依職權為之，以抵押物無負擔之方式拍賣。
二、本件聲明異議及抗告意旨略以：債務人乙○○於民國84年6
    月8日購買台南市○○街130巷11號房屋後，向抗告人借貸資
    金裝潢，經債務人以較低價格之租金將上開房屋出租予抗告
    人並交付使用，租期原自84年7月1日起至88年7月31日止，
    於租期屆滿前之一月續約，租期自88年7月1日至98年7月1日
    止。續約日期88年7月1日在第一次租約期間，則為第二次租
    約之訂立，其租約存續並不中斷，主張原租約並非於88年7
    月31日消滅，不適用民法第450條第1項之規定，為此提起抗
    告，請求廢棄原裁定云云。
三、經查：本件執行債權人台灣銀行股份有限公司於93年1月9日
    以台灣高雄地方法院92年度促字第74688號民事支付命令暨
    其確定證明書為執行名義，主張債務人所欠貸款本金新台幣
    （下同）331萬4119元及自91年3月14日起至清償日止按年息
    7.875%計算之利息及自94年4月15日起至清償日止，逾期六
    個月以內者按上開利率一成，逾期超過六個月者按上開利率
    二成加計違約金，請求執行法院執行拍賣債務人乙○○所有
    坐落台南市○區○○○段2136地號土地及其上建號20134、
    門牌號碼台南市○○街130巷11號建物，經原審法院以93年
    度執字第2557號受理執行在案。又上開房地係於84年9月8日
    由債務人乙○○持以向債權人抵押貸款，設定480萬元之第
    一順位本金最高限額抵押權予債權人等情，為債務人及抗告
    人所不爭執，有土地及建物登記謄本附於執行卷可證，應認
    屬實。
四、抗告人固主張其自84年7月1日已承租上開房地，租期原自84
    年7月1日起至88年7月31日止，於租期屆滿前之一月續約，
    租期自88年7月1日至98年7月1日止。續約日期88年7月1日在
    第一次租約期間，則為第二次租約之訂立，其租約存續並不
    中斷，主張原租約並非於88年7月31日消滅，不適用民法第
    450條第1項之規定云云。惟查，據抗告人所提出之二件房屋
    租賃契約書所載，其租期分別為「84年7月1日起至88年7月
    31日止」及「88年7月1日起至98年7月1日止」，其所謂前後
    二次租約之租期竟有「88年7月1日至88年7月31日」之一個
    月期間重疊，而抗告人對為何有此重疊一個月之情事及重疊
    部分之租金要如何處理，於所謂續約時之租約上未有任何敘
    明？其租期竟長達10年，不合於一般常情，是抗告人主張「
    88年7月1日起至98年7月31日止」之房屋租賃契約是否真實
    ，尚非無疑。且按「租賃定有期限者，其租賃關係，於期限
    屆滿時消滅」民法第450條第1項定有明文。查抗告人所主張
    租期自84年7月1日起至88年7月31日止之原租約，依上開法
    條規定顯然於88年7月31日租期屆滿時即消滅。即抗告人所
    主張續約之租約，其始期係應自「88年7月1日起」，洵為明
    確。是抗告人主張系爭房地其自84年7月1日起承租迄今，未
    曾中斷云云，於法不合，不足採取。
五、查上開房地經原審執行法院於93年9月30日以底價536萬元實
    施第一次拍賣，當時以系爭房地因由抗告人向債務人承租中
    ，採不點交為拍賣條件，因無人應買而流標，有拍賣公告及
    拍賣筆錄附於原審執行卷可稽。又查，依強制執行法第91條
    第2項規定，如經減價20%再行拍賣時，其底價為428萬8000
    元。但查，債務人所欠本件抵押貸款本金331萬4119元及加
    計其自91年3月14日起至清償日止按年息7.875%計算之利息
    及自94年4月15日起至清償日止，逾期六個月以內者按上開
    利率一成，逾期超過六個月者按上開利率二成加計違約金，
    算至原審法院94年8月31日裁定日止，債務人積欠之本金、
    利息、違約金合計已超過428萬8000元；且系爭房地如經拍
    定，應先清償執行費用、土地部分並應先課徵土地增值稅，
    則債權人得受清償金額將更少，足認上開租賃關係之存在，
    已影響相對人本件抵押權之實現甚明，原審執行法院因而依
    據民法第866條但書規定及司法院院字第1446號解釋意旨，
    核發執行命令除去抗告人之租賃權，於法並無違誤。
六、綜上所述，抗告人原租賃契約已因租期屆滿而消滅，其目前
    所承租系爭房地之租賃契約，其始日係自88年7月1日起，既
    在相對人本件抵押權84年9月8日設定之後，相對人主張之本
    件抗告人承租權之存在，業已影響登記在先之系爭抵押權之
    實行。從而，原審法院依相對人之聲請，以執行命令除去抗
    告人就上開抵押房地之租賃權，並以裁定駁回其聲明異議，
    於法洵屬有據，抗告人猶執陳詞，指摘原裁定為不當，求為
    廢棄，沒有理由，應予駁回。
七、據上論結，本件抗告為無理由，爰裁定如主文。
中　　華　　民　　國　　94　　年　　11　　月　　29　　日
                  民事第二庭    審判長法　官　丁振昌
                                      法　官　李文賢
                                      法　官　王明宏
上為正本係照原本作成。
不得再抗告。
中　　華　　民　　國　　94　　年　　11　　月　　29　　日
                                      書記官　侯瑞富
                                      　         K
